臺灣臺中地方法院刑事判決
111年度金訴字第648號
公  訴  人  臺灣臺中地方檢察署檢察官
被      告  王俊凱


上列被告因違反洗錢防制法等案件，經檢察官提起公訴（111年
度偵緝字第13號、111年度偵字第804號）及移送併辦（111年度
偵字第16653號），本院判決如下：
    主    文
本件公訴不受理。
    理    由
一、公訴意旨如附件一起訴書。
二、已經提起公訴或自訴之案件，在同一法院重行起訴者，應諭
    知不受理之判決，並得不經言詞辯論為之，刑事訴訟法第30
    3條第2款、第307條分別定有明文。
三、經查：
（一）被告前因提供其國泰世華商業銀行所申設帳號0000000000
      00號帳戶予不詳詐欺集團成員使用，涉犯刑法第30條第1
      項前段、第339條第1項之幫助詐欺取財及刑法第30條第1
      項前段、洗錢防制法第14條第1項之幫助洗錢等罪嫌，經
      臺灣臺中地方檢察署檢察官以110年度偵字第34094號、第
      34215號提起公訴，並於民國111年1月26日繫屬本院（本
      院111年度金訴字第167號）。又因將其所有中國信託商業
      銀行帳號000000000000號帳戶、國泰世華商業銀行帳號00
      0000000000號帳戶之存摺、提款卡（密碼）等資料，交付
      予自稱「江明紘」之人所屬詐欺集團成員使用，涉犯刑法
      第30條第1項前段、第339條第1項之幫助詐欺取財及刑法
      第30條第1項前段、洗錢防制法第14條第1項之幫助洗錢等
      罪嫌，經臺灣臺中地方檢察署檢察官以110年度偵字第320
      26號、110年度偵字第35243號，以被告係同時交付中國信
      託銀行及國泰世華銀行帳戶，係係同一個交付帳戶供他人
      使用行為，造成數被害人遭詐騙之結果，兩案屬一行為觸
      犯數罪名之想像競合關係，為法律上一罪之同一案件，移
      送本院併辦，並於111年2月25日繫屬本院（見本院111年
      度金訴字第167號第27頁本院收文章所載日期）。
（二）本案公訴意旨，則係被告提供其申設之中國信託商業銀行
      帳號000000000000號帳戶、國泰世華商業銀行帳號000000
      000000號帳戶之存摺、提款卡、密碼，交付予不詳詐欺集
      團成員使用，涉犯刑法第30條、洗錢防制法第14條第1項
      之幫助洗錢及刑法第30條第1項、第339條第1項之幫助詐
      欺取財等罪嫌，而經檢察官提起公訴，並於111年4月20日
      繫屬本院（見本院111年度金訴字第648號卷收文章所載日
      期）。與前開業經提起公訴及移送併辦而由本院審理中之
      案件，屬於一行為侵害不同告訴人財產法益之想像競合犯
      ，為裁判上一罪，為同一案件。檢察官於前開110年度偵
      字第34094號、第34215號經提起公訴及110年度偵字第320
      26號、110年度偵字第35243號經移送併辦後，又重複提起
      公訴，屬已經提起公訴或自訴之案件，在同一法院重行起
      訴之情形，爰不經言詞辯論，逕諭知不受理之判決。
四、退併辦部分：
（一）移送併辦意旨如附件二移送併辦意旨書。
（二）經查，本案經檢察官提起公訴部分，因屬於同一法院重行
      起訴，本院依法為公訴不受理之判決，業如前述，檢察官
      移送併辦部分，本院自無從併予審理。應退回由檢察官另
      為適法之處理。　　　　　　　　
據上論斷，應依刑事訴訟法第303條第2款、第307條，判決如主
文。
本案經檢察官楊順淑提起公訴，檢察官吳錦龍移送併辦。
中　　華　　民　　國　　111 　年　　5 　　月　　25　　日
                  刑事第二庭   審判長法  官  陳淑芳
　　　　　　　　　
                                     法  官  黃光進
　　　　　　　　　　　　　　　　　　 
                                     法  官  徐煥淵
以上正本證明與原本無異。
如不服本判決應於收受送達後20日內向本院提出上訴書狀，並應
敘述具體理由；其未敘述上訴之理由者，應於上訴期間屆滿後20
日內向本院補提理由書（均須按他造當事人之人數附繕本）「切
勿逕送上級法院」。
告訴人或被害人如不服判決，應備理由具狀向檢察官請求上訴，
上訴期間之計算，以檢察官收受判決正本之日起算。
                             　　　　書記官  陳麗靜
中　　華　　民　　國　　111 　年　　5 　　月　　25　　日
附件一
臺灣臺中地方檢察署檢察官起訴書
                                     111年度偵緝字第13號
                                      111年度偵字第804號
　　被　　　告　王俊凱　男　25歲（民國00年00月00日生）
　　　　　　　　　　　　住臺中市○○區○○路00巷00號
　　　　　　　　　　　　國民身分證統一編號：Z000000000號
上列被告因詐欺案件，已經偵查終結，認應提起公訴，茲將犯罪
事實及證據並所犯法條分敘如下：
　　　　犯罪事實
一、王俊凱依一般人之生活經驗，當知悉個人開立金融帳戶領得
    之存摺及提款卡係供個人存提款使用之工具，並設有密碼以
    確保係本人使用，金融帳戶存摺、提款卡及密碼等相關資料
    事關個人財產權益之保障，其專有性甚高，除非本人或與本
    人有親密關係者，難認有何理由可自由流通使用金融機構帳
    戶之存摺、提款卡及密碼，是一般人均有妥為保管及防止他
    人任意使用之認識，縱特殊情況偶需交付他人使用，亦必深
    入瞭解用途及合理性，始予提供，且該等專有物品如落入不
    明人士手中，而未加以闡明正常用途，極易被利用為與財產
    有關之犯罪工具，一旦交付素未謀面之人，可能淪為他人作
    為不法犯罪之用，並幫助不法份子隱匿身分，藉此逃避司法
    機關之追緝；亦知悉社會上使用他人金融帳戶詐欺被害人將
    款項匯入後提領之案件層出不窮，如將自己所開立之金融帳
    戶存摺、提款卡（含密碼）提供予他人使用，極可能供詐欺
    犯罪者用以收受詐欺取財犯罪所得，或用以掩飾、隱匿詐欺
    取財犯罪所得來源，或使詐欺犯罪者逃避刑事追訴，而移轉
    或變更詐欺犯罪所得，並可能幫助不詳詐欺集團實施詐欺取
    財之犯罪，竟意圖掩飾、隱匿洗錢防制法第3條第2款所列之
    特定犯罪所得，或使犯洗錢防制法第3條第2款所列之特定犯
    罪所得者逃避刑事追訴，而移轉或變更該款所列不法犯罪所
    得，基於幫助詐欺及洗錢之不確定故意，於民國110年4月15
    日前某時，將其申設之中國信託商業銀行帳號000000000000
    號帳戶（下稱中國信託銀行帳戶）、國泰世華商業銀行帳號
    000000000000號帳戶（下稱國泰世華銀行帳戶）之存摺、提
    款卡、密碼，以每個帳戶每月新臺幣（下同）2萬元之代價
    ，交付予不詳詐欺集團成員使用。嗣詐欺集團取得該上開帳
    戶後，即共同意圖為自己不法之所有，基於詐欺取財之犯意
    聯絡，以如附表所示之詐騙方式，向如附表所示之曾木英等
    人，詐取如附表所示之財物後，旋將上開帳戶內之款項提領
    一空。嗣經上揭曾木英等人察覺受騙，始報警處理，而循線
    查獲上情。
二、案經曾木英、黃聿瑩、黃碧琪、謝友妹告訴暨臺中市政府警
    察局大雅分局、南投縣政府警察局草屯分局報告偵辦。
　　　　證據並所犯法條
一、上開犯罪事實，業據被告王俊凱於警詢及偵查中坦承不諱，
    並有上開中國信託銀行帳戶、國泰世華銀行帳戶之交易明細
    表、對話紀錄翻拍照片、匯款單等在卷可稽，是被告之自白
    與事實相符，其犯嫌堪予認定。
二、是核被告王俊凱所為，係犯刑法第30條、洗錢防制法第14條
    第1項之幫助洗錢及刑法第30條第1項、第339條第1項之幫助
    詐欺取財等罪嫌。被告以一行為幫助正犯向告訴人曾木英等
    4人犯詐欺取財罪，觸犯數罪名，為想像競合犯，請依刑法
    第55條前段規定，從一重處斷。被告提供上開2個帳戶予前
    揭詐欺集團，供該詐欺集團遂行詐欺取財犯罪之用，主觀上
    係以幫助之意思，參與詐欺取財罪構成要件以外之行為，為
    幫助犯，請酌量是否依同法第30條第2項規定，減輕其刑。
    被告係以一行為同時觸犯幫助洗錢、幫助詐欺取財等2罪名
    ，為想像競合，請依刑法第55條前段規定，從一重之幫助洗
    錢罪處斷。又被告之犯罪所得，請依刑法第38條之1第1項前
    段、第3項規定宣告沒收，並於全部或一部不能沒收或不宜
    執行沒收時，諭知追徵其價額。
三、依刑事訴訟法第251條第1項提起公訴。
　　此　致
臺灣臺中地方法院
中　　華　　民　　國　  111　　年　 3　　月　　18　 　日
　　　　　　　　　　　　　 檢　察　官　  楊順淑
附件二：　　　　　　　　　　　　　 
臺灣臺中地方檢察署檢察官移送併辦意旨書              切股
                                    111年度偵字第16653號
　　被　　　告　王俊凱　男　25歲（民國00年00月00日生　　
　　　　　　    　　　　住臺中市○○區○○路00巷00號
　　　　　　　　　　　　國民身分證統一編號：Z000000000號
上列被告因詐欺等案件，應與貴院審理之111年度金訴字第648號
（才股）案件併案審理，茲將犯罪事實、證據、所犯法條及併案
理由分述如下：
一、犯罪事實：王俊凱依一般人之生活經驗，當知悉個人開立金
    融帳戶領得之存摺及提款卡係供個人存提款使用之工具，並
    設有密碼以確保係本人使用，金融帳戶存摺、提款卡及密碼
    等相關資料事關個人財產權益之保障，其專有性甚高，除非
    本人或與本人有親密關係者，難認有何理由可自由流通使用
    金融機構帳戶之存摺、提款卡及密碼，是一般人均有妥為保
    管及防止他人任意使用之認識，縱特殊情況偶需交付他人使
    用，亦必深入瞭解用途及合理性，始予提供，且該等專有物
    品如落入不明人士手中，而未加以闡明正常用途，極易被利
    用為與財產有關之犯罪工具，一旦交付素未謀面之人，可能
    淪為他人作為不法犯罪之用，並幫助不法份子隱匿身分，藉
    此逃避司法機關之追緝；亦知悉社會上使用他人金融帳戶詐
    欺被害人將款項匯入後提領之案件層出不窮，如將自己所開
    立之金融帳戶存摺、提款卡（含密碼）提供予他人使用，極
    可能供詐欺犯罪者用以收受詐欺取財犯罪所得，或用以掩飾
    、隱匿詐欺取財犯罪所得來源，或使詐欺犯罪者逃避刑事追
    訴，而移轉或變更詐欺犯罪所得，並可能幫助不詳詐欺集團
    實施詐欺取財之犯罪，竟意圖掩飾、隱匿洗錢防制法第3條
    第2款所列之特定犯罪所得，或使犯洗錢防制法第3條第2款
    所列之特定犯罪所得者逃避刑事追訴，而移轉或變更該款所
    列不法犯罪所得，基於幫助詐欺及洗錢之不確定故意，於民
    國110年4月15日前某時，將其申設之中國信託商業銀行帳號
    000000000000號帳戶（下稱中國信託銀行帳戶）及國泰世華
    商業銀行帳號000000000000號帳戶之存摺、提款卡、密碼，
    以每個帳戶每月新臺幣（下同）2萬元之代價，交付予不詳
    詐欺集團成員使用。嗣該詐欺集團成員取得前中國信託銀行
    帳戶資料後，即共同意圖為自己不法所有，基於詐欺取財與
    非法洗錢之犯意聯絡，於110年2月間以通訊軟體LINE暱稱「
    靜雯」帳號與陳重凱聯繫，向陳重凱詐稱：加入「香港利豐
    集團」電商網站銷售商品，獲利頗豐等語，陳重凱按其指示
    加入LINE帳號「香港利豐集團客服」為好友，此後即由「香
    港利豐客服」帳號假意稱須匯款商品進貨價格方可銷售獲利
    等語，致陳重凱陷於錯誤，於110年4月15日10時25分許，匯
    款34萬1000元至王俊凱上開中國信託銀行帳戶（陳重凱匯款
    至陳慧釔帳戶部分，另移送併辦；匯款至陳黎睿帳戶部分，
    另為不起訴處分；其餘匯款部分，另由警偵辦），旋遭詐騙
    集團成員以網路銀行轉帳一空。嗣陳重凱察覺遭騙，報警處
    理，始查悉上情。案經陳重凱訴由彰化縣警察局鹿港分局報
    告偵辦。
二、證據：
（一）告訴人陳重凱於警詢中之指訴。
（二）告訴人提出之臺灣銀行匯款申請書回條聯、詐騙集團成員
      「香港利豐客服」提供告訴人匯款之帳號、金額畫面、網
      友「靜雯」之大頭貼照片、告訴人與「香港利豐客服」LI
      NE對話紀錄列印畫面、內政部警政署反詐騙諮詢專線紀錄
      表、新北市政府警察局淡水分局水碓派出所受理詐騙帳戶
      通報警示簡便格式表、新北市政府警察局淡水分局水碓派
      出所受理各類案件紀錄表、受（處）理案件證明單。
（三）被告中國信託銀行帳戶開戶基本資料暨歷史交易明細資料
      。
三、所犯法條：核被告所為，係犯刑法第30條、洗錢防制法第14
    條第1項之幫助洗錢及刑法第30條第1項、第339條第1項之幫
    助詐欺取財等罪嫌。被告提供上開帳戶予前揭詐欺集團，供
    該詐欺集團遂行詐欺取財犯罪之用，主觀上係以幫助之意思
    ，參與詐欺取財罪構成要件以外之行為，為幫助犯，請酌量
    是否依同法第30條第2項規定，減輕其刑。被告係以一行為
    同時觸犯幫助洗錢、幫助詐欺取財等2罪名，為想像競合，
    請依刑法第55條前段規定，從一重之幫助洗錢罪處斷。
四、併案理由：被告王俊凱前因詐欺等案件，經本署檢察官於11
    1年3月18日以111年度偵緝字第13號、111年度偵字第804號
    提起公訴，現由貴院（才股）以111年度金訴字第648號審理
    中，有該案起訴書、被告全國刑案資料查註紀錄表在卷可參
    。上揭起訴書所認定被告之犯罪事實，與本件被告所涉犯行
    ，係同一被告於同一時間交付同一帳戶予犯罪集團使用，而
    致告訴人陳重凱受騙匯款至被告前揭中國信託銀行帳戶，其
    以一行為幫助犯罪集團對不同告訴人實行詐欺犯行，核為同
    種想像競合犯關係，為裁判上一罪之法律上同一案件，為前
    案起訴效力所及，應併予審理。
　　此　致
臺灣臺中地方法院
中　　華　　民　　國　 111　　年　　4 　　月　　26　　日
　　　　　　　　　　　 檢　察　官　   吳  錦  龍